臺灣臺南地方法院刑事判決
110年度交簡上字第174號
上  訴  人  臺灣臺南地方檢察署檢察官
被      告  鄭龍泰


上列上訴人因被告過失傷害案件，不服本院110年度交簡字第204
5號第一審簡易判決（聲請簡易判決處刑案號：110年度營偵字第
1173號），提起上訴，本院管轄之第二審合議庭判決如下：
    主  文
上訴駁回。
    犯罪事實及理由
一、本案經本院審理之結果，認第一審簡易判決之認事、用法及
    量刑均無違法或不當，應予維持，除證據部分補充「臺南市
    車輛行車事故鑑定會民國111年3月1日南市交鑑字第1110299
    338號函暨所附之鑑定意見書1份」、「被告鄭龍泰於本院第
    二審準備及審理程序中之自白」外，其餘均引用第一審判決
    書記載之犯罪事實、證據及理由（如附件）。
二、檢察官依告訴人賴錦德請求，上訴意旨略以：原審未將本件
    車禍送請鑑定，以釐清告訴人是否確實與有過失；又告訴人
    因本件車禍受有腦震盪、視網膜破裂、眩暈等症狀，現仍有
    強烈後遺症，生活及工作上均受有重大影響，原審僅判處拘
    役55日，實難令告訴人甘服，請將原判決撤銷，另為適當合
    法之判決等語。
三、按量刑之輕重，係事實審法院得依職權自由裁量之事項，茍
    已斟酌刑法第57條各款所列情狀而未逾越法定刑度，則不得
    遽指為違法；又刑罰之量定屬法院自由裁量之職權行使，但
    仍應審酌刑法第57條所列各款事由及一切情狀，為酌量輕重
    之標準，在同一犯罪事實與情節，如別無其他加重或減輕之
    原因，下級法院量定之刑，亦無過重或失輕之不當情形，則
    上級法院對於下級法院之職權行使，原則上應予尊重。 
四、經查，本件原審綜合卷內事證後，認定「告訴人於事發當時
    亦疏未注意減速慢行，並作可以隨時停車之準備，而與有過
    失」乙節，嗣經本院送請臺南市車輛行車事故鑑定會進行鑑
    定，鑑定結果認為：「鄭龍泰駕駛普通重型機車，轉彎車未
    讓直行車先行，為肇事主因。賴錦德駕駛普通重型機車，無
    號誌路口，未注意車前狀況，未減速慢行，為肇事次因」，
    此有該鑑定會111年3月1日南市交鑑字第1110299338號函暨
    所附之鑑定意見書1份在卷為憑，足見本件車禍送請鑑定後
    ，亦認告訴人屬肇事次因，而與本院及原審見解一致，故告
    訴人於事發當時確存與有過失之情事，至為灼然。再者，鑑
    定祇不過為調查證據之一種方法，而法院判斷犯罪事實，原
    非以鑑定為必要方法，是否送請鑑定，事實審法院有斟酌案
    情自由裁量之職權，縱未送請鑑定而綜合其他證據調查所得
    之心證，予以判斷，倘不違反經驗法則或論理法則，不容當
    事人任意指摘為違法。其次，原審以被告係犯刑法第284條
    前段之過失傷害罪，事證明確，且裁量被告本案係於犯罪未
    被發覺前，即主動向前往事故現場處理之員警承認為肇事人
    ，符合自首之規定，依刑法第62條前段規定減輕其刑，復具
    體審酌被告犯罪之手段、情節、告訴人所受損害、雙方之過
    失程度、未達成和解、被告之素行、智識程度及家庭生活狀
    況等一切情狀，量處拘役55日，並諭知得以新臺幣1,000元
    折算1日之易科罰金折算標準，顯見原審係本於被告之責任
    為基礎，已具體斟酌刑法第57條所列情形而為量定，並未偏
    執一端，而有失輕重之情事，亦未逾越法律所規定之範圍，
    依前開說明，原審認事用法並無不當，量刑亦屬妥適，應予
    維持。從而，檢察官上訴主張原審未送請鑑定及量刑過輕等
    語，均無理由，應予駁回。
據上論斷，應依刑事訴訟法第455條之1第1項、第3項、第373條
、第368條、第364條，判決如主文。
本案經檢察官陳昆廷聲請以簡易判決處刑及提起上訴，檢察官莊
士嶔到庭執行職務。

中　　華　　民　　國　　111 　年　　4 　　月　　26　　日
　　　　　　　　　刑事第十五庭  審判長法  官  莊政達
　　　　　　　　　                    法  官  李音儀
　　　　　　　　　                    法  官  陳貽明
以上正本證明與原本無異。
不得上訴。
　　　　　　　　　　　　　　　　　　　書記官  洪翊學
中　　華　　民　　國　　111 　年　　4 　　月　　26　　日

（附件）
臺灣臺南地方法院刑事簡易判決
110年度交簡字第2045號
聲　請　人　臺灣臺南地方檢察署檢察官
被　　　告　鄭龍泰　男　(民國00年0月00日生)
　　　　　　　　　　身分證統一編號：Z000000000號
　　　　　　　　　　住臺南市○○區○○街000巷0號
上列被告因過失傷害案件，經檢察官聲請以簡易判決處刑（110
年度營偵字第1173號），本院判決如下：
    主  文
鄭龍泰犯過失傷害罪，處拘役伍拾伍日，如易科罰金，以新臺幣
壹仟元折算壹日。
    事實及理由
一、本件犯罪事實及證據，均引用附件（即檢察官聲請簡易判決
    處刑書）之記載。
二、按汽車行經無號誌交叉路口，應減速慢行，作隨時停車之準
    備；又行駛至交岔路口，轉彎車應讓直行車先行，道路交通
    安全規則第93條第1項第2款、第99條第2項、第102條第1項
    第2款中段分別定有明文。又所謂「轉彎車應讓直行車先行
    」，係指應將車輛停在交岔路口前，禮讓直行車車輛通行完
    畢後，始能行駛進入交岔路口，否則，難謂已盡「暫停讓直
    行車先行」之行車義務。查本件車禍現場之臺南市○○區○○路
    與○○街00巷口為無號誌之交岔路口（參卷附道路交通事故現
    場圖、道路交通事故調查報告表㈠及現場照片所示），被告
    騎乘普通重型機車直行至該交岔路口，本應注意轉彎車應暫
    停讓直行車先行，待直行車通行完畢後始能行駛進入交岔路
    口，而依當時天候晴、夜間有照明、柏油路面乾燥、無缺陷
    、無障礙物、視距良好，客觀上並無不能注意之情事，竟疏
    未注意及此，即貿然左轉進入交岔路口，肇致本件車禍事故
    ，使得告訴人受有傷害，足見被告對本件車禍之發生確有過
    失。且被告之過失行為，與告訴人所受上開傷害間，具有相
    當因果關係。又告訴人於事發當時亦疏未注意減速慢行，並
    作可以隨時停車之準備，而與有過失；惟按刑法上過失傷害
    罪之成立，僅以加害人即被告有過失為致傷害之一原因為已
    足，不因被害人即告訴人是否亦有過失而影響犯罪之成立，
    但得審酌各方過失之程度，為量刑輕重之標準，是被告於本
    件仍應負過失之罪責。
三、核被告鄭龍泰所為，係犯刑法第284條前段之過失傷害罪。
    又被告於肇事後，在其過失傷害犯行未被職司犯罪偵查之人
    員發覺前，向據報到場處理車禍之員警坦承肇事，有被告之
    警詢筆錄1份（見警卷第7頁）及本院110年8月6日公務電話
    紀錄表1紙在卷可稽，經核符合自首要件，依刑法第62條前
    段之規定減輕其刑。
四、爰審酌被告騎乘機車過程中未能善盡注意義務，致使本件車
    禍發生，造成告訴人受有傷害，被告缺乏尊重其他用路人生
    命財產安全之觀念，復考量被告犯罪之手段、情節、告訴人
    所受傷勢、其等間於本案交通事故違反注意義務之過失程度
    及情節，兼衡被告迄未與告訴人達成和解，告訴人之損害尚
    未能填補，暨被告之素行、智識程度及家庭生活狀況等一切
    情狀，量處如主文所示之刑，並諭知易科罰金之折算標準。
五、據上論斷，應依刑事訴訟法第449條第1項前段、第454條第2
    項，刑法第284條前段、第62條前段、第41條第1項前段，刑
    法施行法第1條之1第1項，逕以簡易判決處如主文所示之刑
    。
六、如不服本件判決，得自收受送達之翌日起20日內，向本院提
    起上訴狀（須附繕本），上訴於本院管轄之第二審地方法院
    合議庭。
七、本案經檢察官陳昆廷聲請以簡易判決處刑。
中　　華　　民　　國　　110 　年　　8 　　月　　11　　日
                  刑事第十六庭  法　官　盧鳳田
以上正本證明與原本無異。
書記官　洪筱喬
中　　華　　民　　國　　110 　年　　8 　　月　　11　　日
附錄本件論罪科刑法條：
刑法第284條：
因過失傷害人者，處1年以下有期徒刑、拘役或10萬元以下罰金
，致重傷者，處3年以下有期徒刑、拘役或30萬元以下罰金。
◎附件：（下列除列出者，餘均省略）
臺灣臺南地方檢察署檢察官聲請簡易判決處刑書　
                                   110年度營偵字第1173號
　　被　　　告　鄭龍泰　
上列被告因過失傷害案件，業經偵查終結，認為宜以簡易判決處
刑，茲將犯罪事實及證據並所犯法條分敘如下：
　　　　犯罪事實
一、鄭龍泰於民國109年11月18日18時3分許，駕駛車號000-0000
    號普通重機車，沿臺南市新營區中正路機車優先道由南往北
    方向行駛，途至中正路與信義街72巷之無號誌交岔路口作左
    轉彎時，原應注意其為轉彎車，應暫停讓直行車先行（道路
    交通安全規則第99條第2項、第102條第1項第2款規定參照）
    ，且依當時情況，又無不能注意之情形，竟疏於注意禮讓，
    致與賴錦德所駕駛，沿中正路機車優先道由北往南方向行駛
    ，至上開無號誌交岔路口，亦疏未注意減速慢行，作隨時停
    車準備之車號000-0000號普通重機車發生碰撞，使賴錦德人
    車倒地後受有頭部外傷、腦震盪、背和骨盆挫傷、四肢多處
    擦挫傷、頸椎挫傷、左眼週邊視網膜裂孔及眩暈等傷害。
二、案經賴錦德訴由臺南市政府警察局新營分局報請偵辦。
　　　　證據並所犯法條
一、證據：
  ㈠被告鄭龍泰之供述。
  ㈡告訴人賴錦德之指訴。
  ㈢奇美醫療財團法人奇美醫院診斷證明書影本6紙在卷。
　㈣道路交通事故現場圖、道路交通事故調查報告表㈠、㈡各1份、
    現場及車損照片23張在卷。
二、被告所犯法條：
    刑法第284條前段之過失傷害罪嫌。
中　　華　　民　　國　 110　　年　　6 　　月　　28　　日
　　                          檢察官  陳  昆  廷
中　　華　　民　　國　 110　　年　　7 　　月　　6 　　日
　　                          書記官  王  可  清